【裁判字號】    99,台上,6086
【裁判日期】    991007
【裁判案由】    誣告
【裁判全文】
最高法院刑事判決            九十九年度台上字第六０八六號
上  訴  人  台灣高等法院檢察署檢察官
被      告  甲○○
上列上訴人因被告誣告案件，不服台灣高等法院中華民國九十七
年十二月二十五日第二審判決（九十七年度上訴字第三五一三號
，起訴案號：台灣板橋地方法院檢察署九十五年度偵字第一六七
四七號），提起上訴，本院判決如下：
    主  文
上訴駁回。
    理  由
按刑事訴訟法第三百七十七條規定，上訴於第三審法院，非以判
決違背法令為理由，不得為之。是提起第三審上訴，應以原判決
違背法令為理由，係屬法定要件。如果上訴理由書狀並未依據卷
內訴訟資料，具體指摘原判決不適用何種法則或如何適用不當，
或所指摘原判決違法情事，顯與法律規定得為第三審上訴理由之
違法情形，不相適合時，均應認其上訴為違背法律上之程式，予
以駁回。本件檢察官上訴意旨略稱：(一)、檢察官對於告訴人具狀
請求上訴之情形，皆以「茲據告訴人或被害人具狀請求上訴，略
以：」作為引言，以之作為與檢察官自行上訴案件之區別，乃原
判決竟認上開書寫方式係屬上訴無具體理由。又依本院民國六十
九年度台上字第二七二四號刑事判決全文內容以觀，該案係因檢
察官上訴意旨並未指及原判決有何違背法令之處，而認檢察官上
訴意旨違反上訴書狀應敘述上訴理由之規定。其情形與本件第一
審檢察官提起第二審上訴，於上訴書狀載稱：「本案被告（甲○
○）於與證人劉麗昭見面前，既預先繕打完成書面資料，顯有『
虛構事實』之犯意存在，而證人黃奕敏、黃興恭均否認收到金錢
，證人乙○○（即告訴人）所稱交付予黃興恭之金額，亦與收據
內容不符，再於卷附所示之證據一再顯示被告知該印文係其所有
，且曾授權黃奕敏使用之事實，卻基於使告訴人受刑事處分之犯
意，虛構事實，並恐嚇證人劉麗昭於被告事前所捏造之『事實證
明書』上簽署，顯構成誣告罪嫌，而原審忽而未查，判決理由顯
有未備。」等情不同，縱本件上訴書狀所載理由係告訴人所提供
，惟既經檢察官詳閱深究認為有理由，而本於其法律上之確信，
將之採為上訴理由載於上訴書內，自已成為檢察官個人之法律見
解，尚不得以此逕認檢察官之上訴無具體理由。乃原判決未詳細
斟酌上情，逕認第一審檢察官之上訴無具體理由，遽予駁回檢察
官在第二審之上訴，於法有違。(二)、本件被告於刑事告訴狀中指
告訴人涉嫌「偽造印章」，且於檢察官偵查中對上情未為澄清或
撤回，自難謂該部分之告訴內容並非被告之本意，乃原審就上情
未詳加調查釐清，逕認上情是否係被告之本意為有疑義，並為有
利於被告之論斷，於法有違。又依證人劉麗昭所書立之「事實證
明書」全文以觀，該文書既係被告於與劉麗昭見面前即預先繕打
完成，足見被告於繕打之際顯有「虛構事實」之犯意，況劉麗昭
係遭被告威嚇而在其上簽章，被告並據此對告訴人提出偽造文書
之告訴；又告訴人交付予黃興恭之款項，其數額與收據所載金額
不符一節，並不能作為被告懷疑告訴人有偽造文書等之理由，足
見被告確有誣告之犯行。乃原審就上情未詳予斟酌研求，復就原
判決理由欄所載「告證六」文書上被告之印文，未詳予調查釐清
是否係被告親自或授權他人所為，即遽為有利於被告之論斷，於
法有違等語。
惟查：本件原判決以不服地方法院之第一審判決而上訴者，應向
管轄第二審之高等法院為之。而第二審上訴書狀應敘述具體理由
；第二審法院認為上訴書狀未敘述理由者，應以判決駁回之，刑
事訴訟法第三百六十一條第一項、第二項、第三百六十七條前段
分別定有明文。又上訴書狀本身應敘明上訴之理由，不得引用或
檢附其他文書代替，以為上訴之理由。第一審判決為被告無罪之
諭知，已說明其論斷所憑之依據及理由，而檢察官不服第一審判
決提起第二審上訴，其上訴意旨載稱：「一、……茲據告訴人（
乙○○）具狀請求上訴，略以：本件原審判決被告無罪，固非無
見，惟查：本案被告於與證人劉麗昭見面前，既預先繕打完成書
面資料，顯有『虛構事實』之犯意存在，而證人黃奕敏、黃興恭
均否認收到金錢，證人乙○○所稱交付予黃興恭之金額，亦與收
據內容不符，再於卷附所示之證據一再顯示被告甲○○知該印文
係其所有，且曾授權黃奕敏使用之事實，卻基於使告訴人受刑事
處分之犯意，虛構事實，並恐嚇證人劉麗昭於被告事前所捏造之
『事實證明書』上簽署，顯構成誣告罪嫌，而原審忽而未查，判
決理由顯有未備。因之請求本檢察官上訴，經核所具備理由尚非
無據。二、爰附送原書狀依刑事訴訟法第三百四十四條第一項、
第三項、第三百六十一條第一項提起上訴」，僅係引用及檢附告
訴人聲請上訴狀之內容，該上訴書狀本身並未具體指摘原判決有
何不當或違法，因認其上訴違背法定要件，已詳敘憑以論斷之理
由。經核於法尚無違誤。稽諸第一審檢察官提起第二審上訴，其
於上訴書狀所記載之上開內容，僅係在審核告訴人之聲請上訴狀
「經核所具備理由尚非無據」而已，檢察官於該上訴書狀本身並
未依據卷內訴訟資料，具體指摘原判決有何不當或違法之處。又
告訴人對於下級法院之判決有不服者，僅得具備理由請求檢察官
上訴，告訴人本身並非有上訴權之人，其提出之聲請上訴狀並非
上訴理由狀，第一審檢察官縱引用或檢附告訴人之聲請上訴狀，
亦不能認檢察官之上訴書狀已敘述上訴之理由。原審因認檢察官
提起之第二審上訴違背法定要件，而從程序駁回檢察官在第二審
之上訴，並非無據。檢察官上訴意旨徒憑己意或就原判決已有說
明之事項，或執與本件程序判決無涉之實體問題，漫指原判決違
法，難謂係適法上訴第三審之理由，其上訴違背法律上之程式，
應予駁回。
據上論結，應依刑事訴訟法第三百九十五條前段，判決如主文。
中    華    民    國  九十九  年    十    月    七    日
                      最高法院刑事第一庭
                          審判長法官  董  明  霈
                                法官  林  茂  雄
                                法官  張  祺  祥
                                法官  林  錦  芳
                                法官  洪  昌  宏
本件正本證明與原本無異
                                      書  記  官
中    華    民    國  九十九  年    十    月   十三   日
                                                      Q

司法院資訊處製作；財團法人民間司法改革基金會備份。
